【裁判字號】    98,交聲,964
【裁判日期】    980716
【裁判案由】    聲明異議
【裁判全文】
臺灣臺中地方法院交通事件裁定         98年度交聲字第964號
原處分機關  交通部公路總局臺中區監理所臺中市監理站
受處分人
即異議人    甲○○
上列異議人因違反道路交通管理處罰條例案件，對於交通部公路
總局臺中區監理所臺中市監理站民國98年3 月13日所為之處分（
裁監稽違字第裁61-GE0000000號裁決書），聲明異議，本院裁定
如下：
    主    文
原處分撤銷，發回交通部公路總局臺中區監理所臺中市監理站。
    理    由
一、原處分機關略以：受處分人即異議人甲○○於民國98年1月9
    日13時50分，駕駛011-XT號營業小客車，在臺中市○○路與
    建國路口處，因「停車位置、方式不依規定」之違規事實，
    經臺中市警察局第一分局交通分隊警員依違反道路交通管理
    處罰條例第56條第1項第9款之規定，以中市警交字第GE0000
    000 號舉發違反道路交通管理事件通知單當場掣單舉發。嗣
    本站於98年3月13日以裁監稽違字第裁61-GE0000000 號裁決
    書，依違反道路交通管理處罰條例第56條第1項第7款之規定
    ，裁處其違規罰鍰新臺幣600元，謹依警方舉發之違規事實
    暨覆函裁處，爰檢送全案移請卓裁等語。
二、本件聲明異議意旨略以：本人因違規地點停車格之標示未標
    明營業自小客車不得停放，且其停車於該處尚未熄火，而員
    警竟未依違反道路交通管理事件統一裁罰基準表之備註規範
    ：應責令汽車駕駛人將車移置適當處所，即掣單舉發，顯有
    違法，爰提出聲明異議等語。
三、按違反道路交通管理事件，處罰機關受理後發現舉發錯誤或
    要件欠缺，可補正或尚待查明者，退回原舉發機關查明補正
    後依法處理；其錯誤屬實且無可補正者，由受理機關依權責
    簽結，並將簽結之理由，連同該事件有關文件書函請原舉發
    單位之上級機關查究，違反道路交通管理事件統一裁罰基準
    及處理細則第33條第2項定有明文。
四、經查：
  (一)受處分人於98年1月9日13時50分許，在臺中市○○路與建國
    路口處，因「停車位置、方式不依規定」之違規事實，經臺
    中市警察局第一分局交通分隊警員依違反道路交通管理處罰
    條例第56條第1項第9 款之規定舉發。嗣原處分機關於98年3
    月13日以裁監稽違字第裁61-GE0000000號裁決書，依違反道
    路交通管理處罰條例第56條第1項第7款之規定「於路邊劃有
    停放車輛線之處所停車營業」，裁處其違規罰鍰600 元，固
    非無見。
  (二)惟按本條例所定罰鍰之處罰，行為人接獲違反道路交通管理
    事件通知單後，於15日內得不經裁決，逕依第92條第4 項之
    罰鍰基準規定，向指定之處所繳納結案；不服舉發事實者，
    應於15日內，向處罰機關陳述意見；其不依通知所定期限前
    往指定處所聽候裁決，且未依規定期限繳納罰鍰結案或向處
    罰機關陳述意見者，處罰機關得逕行裁決之；本條例之罰鍰
    基準、舉發、罰鍰繳納、向處罰機關陳述意見或裁決之處理
    程序、易處吊扣汽車牌照或駕駛執照基準及繳納機構等事項
    之處理細則，由交通部會同內政部定之，上開道路交通管理
    處罰條例第9條第1項、第92條第4 項分別定有明文。而違反
    道路交通管理事件，行為人認為舉發之事實與違規情形相符
    者，得於接獲通知單後，親自或委託他人持該通知單，不經
    裁決向指定之處所，逕依裁罰基準執行並繳納罰鍰結案，違
    反道路交通管理事件統一裁罰標準及處理細則第48條第1 項
    定有明文。
  (三)揆諸上開規定，無非在使受處分人得於15日內，有向處罰機
    關陳述意見或得以最低處罰標準在限期內自動繳納罰款的機
    會。是受處分人自應先受「舉發違反道路交通管理事件通知
    單」之通知，始知悉應到案日期，否則受處分人於無從知悉
    應到案日期之情形下，原處分機關即逕予裁決，其裁決程序
    即屬不適法。而違反道路交通管理事件，處罰機關受理後發
    現舉發錯誤或要件欠缺，可補正或尚待查明者，依違反道路
    交通管理事件統一裁罰基準及處理細則第33條第2 項規定，
    退回原舉發機關查明補正後依法處理，應視具體情況，給與
    受處分人有得於15日內，向處罰機關陳述意見或得以最低處
    罰標準在限期內自動繳納罰款的機會，否則原處分機逕予裁
    決，其裁決程序亦屬不適法。
  (四)經查，證人即當日掣單警員林祥福在98年6 月24日於本院訊
    問時具結證稱：「（問：為何你舉發單是開第56條第1項第9
    款，裁決書卻是第56條第1項第7款？）我舉發完回交通隊，
    發現違規法條有誤，就直接報我們的移送單位，由移送單位
    送裁決所更正。」、「（問：更正後，有無重新送達舉發單
    予異議人？）依據我們的程序，我們開單交由移送單位，再
    由移送單位（就是分局的五組）送裁決所，我們無權再就同
    一違規事實另做舉發單。」，復遍查卷宗資料，亦未發現原
    舉發機關通知受處分人更正適用法條之書函，是難認原舉發
    機關已踐行補正程序，則原處分機關之裁監稽違字第裁61-G
    E0000000號裁決書，以受處分人實係違反道路交通管理處罰
    條例第56條第1項第7款規定，而非同條例第56條第1項第9款
    規定，在未經退回原舉發機關補正，並重新送達補正後之舉
    發違反道路交通管理事件通知單，即予裁處受處分人罰鍰60
    0元，其裁決程序即屬不適法。
  (五)綜上所述，原處分機關為上開裁決前，未經退回原舉發機關
    補正違規法條為道路交通管理處罰條例第56條第1項第7款「
    於路邊劃有停放車輛線之處所停車營業」，並重新送達補正
    後之舉發違反道路交通管理事件通知單，即遽依道路交通管
    理處罰條例第56條第1項第7 款規定，裁處受處分人罰鍰600
    元，剝奪受處分人得於15日內，向處罰機關陳述意見的機會
    ，其裁決程序即屬不適法，裁決內容亦屬不當，原處分應予
    撤銷，由原處分機關責由原舉發機關重新補正適用之法條，
    並重新合法送達補正後之舉發違反道路交通管理事件通知單
    後，再依法裁決，以為適法。
五、依道路交通管理處罰條例第87條第2 項、道路交通案件處理
    辦法第20條前段，裁定如主文。
中    華    民    國    98    年    7     月    16    日
                  交通法庭    法  官  林慧英
上正本證明與原本無異。
如不服本裁定，應於送達後5日內，向本院提出抗告狀。
                              書記官  廖碩薇
中    華    民    國    98    年    7     月    16    日


司法院資訊處製作；財團法人民間司法改革基金會備份。
